【裁判字號】    99,簡上,108
【裁判日期】    990824
【裁判案由】    詐欺
【裁判全文】
臺灣屏東地方法院刑事判決             99年度簡上字第108號
上  訴  人  臺灣屏東地方法院檢察署檢察官
被      告  庚○○
上列上訴人因詐欺案件，不服本院99年度簡字第548 號中華民國
99年4 月21日第一審判決（聲請簡易判決處刑案號：99年度偵字
第452 、2607號；併案審理案號：99年度偵字第3516號），提起
上訴，及併案審理（99年度偵字第5369、5370號），本院管轄之
第二審合議庭進行簡式審判程序，判決如下：
    主  文
原判決撤銷。
庚○○幫助犯詐欺取財罪，處有期徒刑參月，如易科罰金，以新
臺幣壹仟元折算壹日。
    事  實
一、庚○○對於金融機構帳戶係個人理財之重要工具，關係個人
    財產、信用之表徵，他人取得帳戶資料之目的若出於取得贓
    款及掩飾犯行不易遭人追查之目的，則其如將帳戶資料交予
    他人使用，他人將以之供作財產犯罪使用之事實應有所認識
    ，又其對於提供帳戶資料予他人，雖無確信他人必定用以犯
    罪，但其仍基於縱他人以其提供之金融帳戶實施詐欺取財之
    財產犯罪，亦不違背其本意之幫助詐欺取財之不確定故意，
    於民國98年10月間某日，在屏東縣屏東市某處，將其(1)華南
    商業銀行內埔分行（以下稱華南銀行）所開立之帳號0000
    00000000號之帳戶、(2)合作金庫商業銀行北潮州分行（以下
    稱合庫）所開立之號0000000000000 號帳戶之存摺、印章、
    提款卡及提款密碼等交付真實姓名、年籍不詳之成年之犯罪
    集團成員，而容任該人與其所屬之犯罪集團使用上開帳戶，
    供作向不特定民眾詐欺取財犯罪使用。嗣該犯罪集團成員利
    用上開帳戶，而為下列犯行：
  (一)於98年11月9 日中午12時37分許，丁○○透過雅虎奇摩拍賣
    網，欲向並無出賣真意之詐欺集團成員之賣家購物，致丁○○因此陷於錯誤，而依賣家指示匯款24,120元，匯入上開華
    南銀行帳戶內，後由該犯罪集團成員提領取得。
  (二)於98年11月6 日下午5 時30分許，戊○○透過雅虎奇摩拍賣
    網，欲向並無出賣真意之詐欺集團成員之賣家購物，致戊○○因此陷於錯誤，而依賣家指示於同年月9 日14,000元，匯
    入上開華南銀行帳戶內，後由該犯罪集團成員提領取得。
  (三)於98年11月9 日上午11時42分許，乙○○透過雅虎奇摩拍賣
    網，欲向並無出賣真意之詐欺集團成員之賣家購物，致乙○○因此陷於錯誤，而依賣家指示於同年月10日匯款25,120元
    ，匯入上開華南銀行帳戶內，後由該犯罪集團成員提領取得
    。
  (四)於98年11月10日，己○○透過雅虎奇摩拍賣網，欲向並無出
    賣真意之詐欺集團成員之賣家購物，致己○○因此陷於錯誤
    ，而依賣家指示匯款14,000元，匯入上開華南銀行帳戶內，
    後由該犯罪集團成員提領取得。
  (五)於98年11月10日下午6 時許，某自稱「聯邦銀洪小姐」之人
    撥打電話給辛○○，詐稱辛○○先前在PCHOME網路購物時，
    付款方式發生問題，而要求其操作提款機，致辛○○因此陷
    於錯誤，而依指示操作提款機，因而2 次分別匯款40,000元
    及43,000元，共計83,000元至上開南南銀行帳戶內。後由該
    詐騙集團成員提領取得。
  (六)於98年11月9 日下午8 時，丙○○透過雅虎奇摩拍賣網，欲
    向並無出賣真意之詐欺集團成員之賣家購物，致丙○○因此
    陷於錯誤，而依賣家指示於同年月10日匯款5,120 元，匯入
    上開華南銀行帳戶內，後由該犯罪集團成員提領取得。
  (七)於98年11月10日下午，某自稱「臺北縣警察局警員」之人撥
    打電話給甲○○，詐稱先前其遭詐騙案件已破案，銀行欲聯
    絡退款事宜，後由另一名自稱為「台灣銀行行員」之人，要
    求其操作提款機，甲○○因而陷於錯誤，而依指示操作提款
    機，因而2 次共計匯款53,715元進詐欺集團成員指定之帳戶
    ，其中1 次匯款29.989元則匯入上開合庫帳戶內，後由該犯
    罪集團成員提領取得。
二、案經屏東縣政府警察局內埔分局、彰化縣警察局彰化分局報
    告臺灣屏東地方法院檢察署檢察官，及桃園縣政府警察局中
    壢分局報告臺灣桃園地方法院檢察署呈請臺灣高等法院檢察
    署令轉臺灣屏東地方法院檢察署檢察官偵查聲請簡易判決處
    刑及併案審理。
    理  由
壹、程序部分：
    按被告以外之人於審判外之陳述，雖不符前4 條（即刑事訴
    訟法第159 條之1 至之4） 之規定，而經當事人於審判程序
    同意作為證據，法院審酌該言詞陳述或書面陳述作成時之情
    況，認為適當者，亦得為證據。當事人、代理人或辯護人於
    法院調查證據時，知有第159 條第1 項不得為證據之情形，
    而未於言詞辯論終結前聲明異議者，視為有前項之同意，刑
    事訴訟法第159 條之5 定有明文。經查，檢察官及被告於本
    院言詞辯論終結前，就本判決所引用下列各項屬於審判外陳
    述之證據，知有第159 條第1 項不得為證據之情形，均未聲
    明異議，且本院審酌該證據作成情況均無不適當之情形，是
    依上開規定，認得作為本案證據。
貳、實體部分：
一、被告庚○○經本院傳喚未到庭，惟其於警詢及偵訊時，矢口
    否認有何上開犯行，辯稱：上開2 帳戶之存簿、提款卡及印
    章等資料係於98年10月間在屏東市遺失，並無出借他人使用
    ，但伊也沒有向警方報案云云（見98年12月19日警詢筆錄、
    98年12月21日警詢筆錄、99年2 月5 日偵訊筆錄，警一卷第
    1 頁背面、警三卷第1 頁背面、99年偵字第452 號卷第9頁
    ）。經查：
  (一)被告上開華南銀行及合庫帳戶，分別係被告所申請辦理，有
    華南銀行內埔分行98年12月16日華內存字第980663號函所附
    之開戶資料影本（見上開偵查卷第44-47 頁），及合庫北潮
    州分行99年3 月29日合金北潮字第0990001042號函所附之開
    戶資料（見警三卷第17-19 頁）等附卷可稽，且為被告所自
    承，故被告此部分之開戶事實，應可確認。
  (二)又被害人丁○○、戊○○、乙○○、己○○、辛○○、丙○○、甲○○等7 人，於事實欄所載之時間受騙，因而分別匯
    款至被告上開2 帳戶內，後再由他人提領取得之事實，亦經
    被害人丁○○、戊○○、乙○○、己○○、辛○○、丙○○
    、甲○○等7 人，於警詢時指述綦詳（見警一卷第6-18頁、
    警三卷第4-5 頁、警四卷第3 頁），並有被害人等操作提款
    機之交易明細表影本、報案紀錄表及被告上開帳戶存款明細
    分類帳影本等在卷可憑（見上開偵查卷第48頁、警三卷第18
    頁），故被害人等上開遭詐欺取財，其款項並匯入被告上開
    帳戶，事後並由他人提款取得之事實，亦可確定。
  (三)再參諸上開被害人於受騙匯款後，均係於當日即由他人提領
    取得，此有上開2 帳戶存提明細附卷可證，亦即提領人顯然
    知道上開2 帳戶之提款密碼，被告於偵查中又辯稱：沒有他
    人知道伊的密碼云云，亦即被告之提款密碼並未曾遺失，而
    提款密碼為私人密秘，依常情若非被告提供則他人應無從得
    知，故可認上開2 帳戶之提款密碼應係被告提供他人，否則
    他人應不可能得知被告上開2 帳戶之提款密碼。故認被告上
    開辯稱：上開2 帳戶存簿、提款卡及印章係同時遺失云云，
    應係事後卸責之詞，不能採信。
  (四)綜上所述，本案事證明確，被告犯行，應可認定。
二、按刑法上之幫助犯，係對於犯罪與正犯有共同之認識，而以
    幫助之意思，對於正犯資以助力，而未參與實施犯罪之行為
    者而言（最高法院75年度台上字第1509號、84年度台上字第
    5998號、88年度台上字第1270號判決意旨參照）。被告提供
    其所有之銀行帳戶予他人為上開詐欺取財犯行使用，雖並未
    參與犯罪之構成要件行為，然其係以幫助他人犯罪之意思，
    實施詐欺取財構成要件以外之行為，應依刑法第30條第1 項
    論以幫助犯。是核被告所為，係犯刑法第30條第1 項、第33
    9 條第1 項之幫助詐欺取財罪。原審併案審理事實（臺灣彰
    化地方法院檢察署99年度偵字第3516號，被害人丙○○部分
    ）、本院併案審理事實（臺灣屏東地方法院檢察署99年度偵
    字第5369、5370號，被害人甲○○部分），與本案聲請簡易
    判決處刑事實（臺灣屏東地方法院檢察署99年度偵字第452
    、2607號，被害人丁○○、戊○○、乙○○、己○○、辛○○部分），有實質上一罪關係，本院自得一併案理，併此敘
    明。被告以一幫助詐欺取財犯意，提供2 金融機構帳戶之存
    摺、印章、提款卡、密碼予詐騙集團成員使用，詐騙集團成
    員再先後向被害人丁○○等7 人施詐，惟就被告言，仍僅有
    一次提供帳戶之幫助行為，僅成立一個幫助詐欺罪（最高法
    院96年度台非字第245 號、95年度台非字第284 號判決意旨
    參照）。又被告係幫助犯，爰依刑法第30條第2 項之規定，
    按正犯之刑減輕之。
三、原審認被告上開犯罪事證明確，而予以依法論科，固非無見
    ；惟查：上開本院併案審理之被害人甲○○部分，與聲請簡
    易判決處刑之被害人部分間，有實質上一罪關係，業如上述
    ，原審未及併案審理，尚有未恰。檢察官上訴認原審未及就
    上開本院併案審理部分併予審理判決，而提起上訴指摘原審
    判決不當，為有理由，故應由本院予以撤銷改判。爰審酌被
    告提供帳戶供實行財產犯罪者獲取財財物，除造成被害人因
    而受有損失外，並致使國家追訴犯罪困難，容易鼓勵犯罪，
    行為實有可議之處，復參以本件被害人及所受損害之金額均
    不少等一切情狀，量處如主文第2 項所示之刑，以資懲儆。
四、被告於審判期日經合法傳喚，無正當理由不到庭，爰不待其
    陳述，逕行判決。
據上論結，應依依刑事訴訟法第455 條之1 第1 項、第3 項、第
369 條第1 項前段、第364 條、第299 條第1 項前段、第371 條
，刑法第2 條第1 項前段、第339 條第1 項、第30條第2 項、刑
法第41條第1 項前段，刑法施行法第1 條之1 ，判決如主文。
本案經檢察官潘國威到庭執行職務。
中    華    民    國    99    年    8     月    24    日
                  刑事第三庭    審判長法  官  邱明弘
                                      法  官  戴韻玲
                                      法  官  陳怡先
以上正本證明與原本無異。
不得上訴。
中    華    民    國    99    年    8     月    24    日
                                      書記官  溫訓暖
附錄本案論罪科刑法條：
中華民國刑法第339 條第1項：
意圖為自己或第三人不法之所有，以詐術使人將本人或第三人之
物交付者，處5 年以下有期徒刑、拘役或科或併科1 千元以下罰
金。

司法院資訊處製作；財團法人民間司法改革基金會備份。
